臺灣臺南地方法院刑事判決　　　　　　　　　　　　九十一年度交訴字第一七七號
　　公　訴　人　臺灣台南地方法院檢察署檢察官
　　被　　　告　丁○○原名蘇再.
右列被告因公共危險等案件，經檢察官提起公訴（九十一年度偵字第五八七八號），
本院判決如左：
    主  文
丁○○（原名蘇再興）無罪。
    理  由
一、公訴意旨如附件起訴書所載。
二、公訴人認被告涉有公共危險罪之肇事遺棄行為，無非係以被害人甲○○車禍倒地
    受傷及證人乙○○之證詞為據。
三、按犯罪事實應依證據認定之，無證據不得推定其犯罪事實，又不能證明被告犯罪
    者，應諭知無罪之判決，刑事訴訟法第一百五十四條、第三百零一條第一項前段
    分別定有明文。又所謂認定犯罪事實之證據，係指足以認定被告確有犯罪行為之
    積極證據而言，如未發現相當證據，或證據不足以證明，自不能以推測或擬制之
    方法，以為裁判基礎。且刑事訴訟上證明之資料，無論其為直接證據或間接證據
    ，均須達於通常一般人均不致於有所懷疑，而得確信其為真實之程度，始得據為
    有罪之認定，若其關於被告是否犯罪之證明未能達此程度，而有合理性懷疑之存
    在，致使法院無從形成有罪之確信，根據「罪證有疑，利於被告」之證據法則，
    即不得遽為不利被告之認定，其以情況證據（即間接證據）斷罪時，尤須基於該
    證據在直接關係上所可證明之他項情況事實，本乎推理作用足以確證被告有罪，
    方為合法，不得徒憑主觀上之推想，將一般經驗上有利被告之其他合理情況逕予
    排除（最高法院七十六年臺上字第四九八六號、三十二年度上字六七號判例意旨
    參照）。
四、訊據被告丁○○固不否認於公訴意旨所載之時、地，駕駛車牌號碼八Ｑ─二三八
    號計程車，行經肇事地點即臺南市○區○○路二段五六號前，並見被害人甲○○
    人車倒、地受傷之事實，惟堅決否認有何駕車肇事致人受傷而逃逸之犯行，且自
    警訊時起，即一再否認其於肇事當時，業已知悉撞及被害人所騎之機車，並致被
    害人受傷等事實，且辯稱：雖然看見被害人倒地，但因未與己車發生擦撞，與自
    己無關而離去，車上亦有乘客可以證明，經警通知前往調查時，車上亦無任何擦
    痕，並無肇事逃逸之行為等語。
五、按刑法第一百八十五條之四駕駛動力交通工具肇事致人死傷而逃逸罪之立法目的
    ，係為維護交通安全，減少被害人之死傷，促使駕駛人於肇事後，能對於被害人
    提供及時救護，為處罰肇事者於肇事後遺棄被害人於不顧，故參照同法第二百九
    十四條第一項之刑度增設之，本含有遺棄罪之性質，是上開罪名之成立，乃以行
    為人駕駛動力交通工具，因車禍肇事而導致被害人受有傷害或死亡之結果時，竟
    基於遺棄之故意，未予被害人適當救助即行逃逸者，始足當之。此外，行為人亦
    須對於駕車肇事，致人死傷之事實具有認識，且有意逃逸者，始能成罪，假若行
    為人對於其業已駕車肇事，或被害人因其駕車肇事而受有傷害等情事，並不知悉
    ，則其事後雖有逕自離開肇事地點之事實，但因其並無逃逸之故意，故仍難論以
    該罪。
六、經查：
（一）、被告於前述時、地，駕駛小客車與騎機車之被害人甲○○發生擦撞事故，並
        造成被害人受傷等事實，除經被害人於警訊時及偵審中指述甚詳外，亦據證
        人即現場目擊之林珈宜於警訊中供稱：「我當時親眼目睹八Ｑ─二三八號黃
        色計程車擦撞我同學甲○○騎乘ＨＲ五─八四七號重機車後，我同學甲○○
        人車倒地後，我看見八Ｑ─二三八號黃色計程車未停仍往前駛，所以我一直
        在後追到臺南市○○路○段與健康路二段口後，該八Ｑ─二三八號計程車停
        紅燈後，我就記下車牌，掉頭找我同學甲○○送醫後再報警」，於檢察官偵
        訊時具結證稱：「當時甲○○騎機車在我前面，我騎在後面，前方有一輛貨
        車停在約五十公尺前機車道，計程車八Ｑ─二三八從我們的左邊切進來，計
        程車的後視鏡位置撞到我朋友甲○○左側手把，甲○○即向前飛出去．．，
        該計程車沒停就開走了，後來告訴警察車牌才找到被告」。於本院審理時具
        結證稱：「當時，我騎機車在被害人甲○○機車後方，我們都騎在機車道上
        ，因為機車道上停放了一台貨車，所以被害人甲○○的機車為了要閃避小貨
        車，而向左閃到外側車道上，當時剛好有一台計程車在內側車道上，也向右
        駛出，所以就發生碰撞」及「（法官問：當時離被告有多遠？）我在被告車
        子之正後方約三公尺看到的」等語（參見本院九十一年九月二十六日審理筆
        錄），就車禍之發生經過證稱甚詳，核與證人即被害人甲○○於本院審理時
        亦證稱「事故前，我的左手把有先被碰到，接著就摔倒了」等語相符，且有
        道路交通事故調查報告表一紙、道路交通事故現場蒐證照片十七幀、被害人
        因此受有傷害，並有台南市立醫院九十一年三月三十一日診斷證明書一紙在
        卷可資佐證。而審酌本件被害人自始即未對被告要求賠償，與證人乙○○係
        高中同學等情，業據被害人自承在卷，是本件證人乙○○之證詞並無出於為
        被害人要求索賠而誣陷被告之必要，且於肇事之際，距離肇事地點僅三公尺
        ，亦無誤認之可能，是其證詞，應可採信。故被告於前述時、地，確有駕車
        穾自內側車道變換至外側車道，因而與被害人之機車左手把發生擦撞，致被
        害人人車撞擊當時停放於慢車道之不明小貨車而肇事，並致被害人受傷之事
        實無誤。
（二）、按被告所駕車輛與被害人機車發生擦撞，並致被害人人車倒地受傷一情，既
        可認定，所應審究者，應係被告主觀上究竟知悉肇事之情？
（三）、本件警方依證人乙○○所提供之車牌號碼，循線查獲被告，並於同年四月二
        日對其車輛採證，拍照存證，惟揆諸前開現場車損照片，除被害人機車有擦
        痕以外，被告所有之上開車輛周身、尤其是右側後照鏡，均無任何擦撞痕跡
        ，足認被告所駕駛之計程車雖與被害人所駕機車發生擦撞，惟撞擊力道輕微
        ，尚未致被告車輛有何受損之情，應可認定。
（四）、復查，證人即被告當日所搭載之乘客丙○○於本院審理時，具結證稱：「（
        法官問：當日你為何會搭蘇再興的計程車？）因為我的車進保養廠，所以才
        會搭被告蘇再興的車，我是在東門路上車的，在建平一街下車的，我大概五
        點上車．．．，（法官問：被告如何找到你的？）因為我第二次又坐被告蘇
        再興的車，我那二個禮拜都坐計程車，我的車變速箱壞了．．．（法官問：
        你當日有無看到事情經過？）我有聽到後面有機車摔倒的聲音，但在車內沒
        有感覺」、「（法官問：事故當天，有無看到被害人之機車？）我一上車，
        就閉目養神休息。（法官問：為何會感覺到有車禍發生？）因為我有聽到聲
        音，我一聽到聲音就張開眼睛看了，是被告蘇再興車子右後方有發出的聲音
        ）」「（法官問：本件車禍你從未見過甲○○的機車？）是的。」「（法官
        問：記憶中，車禍發生的聲音距離為何？）很近。」「（法官問：當時張開
        眼睛，右邊是否就是一輛貨車？）是的」等語甚詳（參見本院九十一年九月
        二十六日及十月二十四日審理筆錄），按證人丙○○於臺南市區內，短短數
        月，竟能二次搭乘被告所駕駛之計程車，頗屬巧合，惟經本院隔離訊問後，
        其就搭車之起、迄點、過程，均與被告所述甚符，並就其搭車之事由詳細陳
        述，足認肇事當日之搭車過程確係其親身體驗，且該次搭乘過程中所發生之
        事項特殊，令其印象深刻，其證詞應係出於真實，應可採信。揆諸證人丙○○之上開證詞，顯然證人丙○○當日搭乘被告所駕駛之營業小客車後，即於
        後座閉目養神，因聽到來自乘坐車輛外右後方之碰撞聲而睜開眼睛，進而發
        覺當時所乘車輛之右方為貨車，然並未感受覺到車身有何擦撞之異常情況，
        所見當時駕車之被告除繼續駕車外，並無任何特殊行為等情，應可認定。
（五）、又證人乙○○具結證稱：「（法官問：當日被告撞到被害人機車後，你在後
        面追時，計程車的速度有無增快？）計程車從撞到前至撞到機車以後，速度
        都一樣，一直很快被告．．．，（法官問：計程車撞到之後，有無踩煞車？
        ）因為計程車從內車道轉到外車道，所以有點有不穩，但是車速都保持一樣
        ．．．，（法官問：依你看，計程車司機有無感覺到撞到機車？）我沒有辦
        法判斷」等語（參見本院九十一年十二月十六日審理筆錄），按本件肇事地
        點位於臺南市○○路○段五六號前，而證人乙○○為確認被告之車牌號碼，
        自該處起即尾隨於被告所駕之營業小客車後，至健康路二段與金華路二段路
        交岔口，因被告停等紅燈時，始得確認被告車牌號碼一情，亦據證人乙○○
        證稱在卷，揆諸肇事地點至健康路二段與金華路二段交岔路口約數百公尺之
        遠，證人乙○○尾隨在後數百公尺，被告車速均同等情，足認被告自肇事後
        所為之行車速度如常，並未增快或減緩，駕駛行為亦未出現異常，甚至於交
        岔路口，仍未違規而停等紅燈之情，應可認定。
（六）、綜上所述，被告所駕營業小客車，既與被害人機車發生碰撞後，才發生人車
        倒地之結果，而被害人亦就擦撞到其機車左側手把，並沒有直接撞上等情，
        自承在卷，顯見被告之營業小客車與被害人之機車發生擦撞之力道，應屬輕
        微，故未於被告上開營業小客車留有擦痕，甚至同車之證人丙○○亦未能察
        覺，而被告肇事後之駕駛行為均未有緊張異常、甚至違規之現象，自難認被
        告主觀上確實知悉與人擦撞肇事一情。從而，被告既係對於發生交通事故之
        情節全然不知，才會逕自駕車離開現場，則其肇事後駕車離開現場之行為，
        經核尚與前開肇事逃逸之犯罪構成要件有所不符。
七、綜上所述，本件被告駕車肇事後而離開現場之行為，既與刑法第一百八十五條之
    四肇事逃逸之罪責不符，故尚難僅因其有駕車肇事致人受傷，以及事後離開現場
    等情事，即遽然指其有何前述肇事逃逸之犯行。此外，復查無其他積極之事證，
    足以證明被告確有公訴人所指之公共危險犯行，本件尚不能證明被告犯罪，故應
    依法為無罪判決之諭知。
據上論斷，應依刑事訴訟法第三百零一條第一項，判決如主文。
中      華      民      國      九十一    年    十二    月    三十     日
                                  臺灣臺南地方法院交通法庭
                                          法  官  洪  士  傑
右正本證明與原本無異。
如不服本判決，應於判決送達後十日內，向本院提出上訴狀。
                                          書記官  孫  鈴  堯
中      華      民      國      九十一    年    十二    月    三十     日
